【裁判字號】    99,交易,742
【裁判日期】    991119
【裁判案由】    公共危險
【裁判全文】
臺灣臺中地方法院刑事判決             99年度交易字第742號
公  訴  人  臺灣臺中地方法院檢察署檢察官
被      告  甲○○
上列被告因公共危險案件，經檢察官提起公訴（99年度偵字第10
059 號），本院判決如下：
    主    文
甲○○服用酒類，不能安全駕駛動力交通工具而駕駛，處有期徒
刑月，如易科罰金，以新臺幣壹仟元折算壹日。
    犯罪事實
一、甲○○自民國99年3月9日11時許起至12時許止，在臺中縣梧
    棲鎮○○路某公司飲用威士忌酒後，至同日16時許，已達不
    能安全駕駛汽車等動力交通工具之狀態，竟仍駕駛車牌號碼
    53 67 —ZH號自小客車上路，於1 分鐘後左右，行經臺中縣
    梧棲鎮○○路400 號前，因酒精作用影響注意力，未注意車
    前狀況，不慎自後追撞由邱閏輝所駕駛正停等紅燈之曳引車
    後側肇事。嗣甲○○因傷就醫，經醫院抽取其血液檢測，測
    得血液中酒精濃度為198.5mg/dl，換算成呼氣酒精濃度值為
    每公升0.99毫克，而查獲上情。
二、案經臺中縣警察局清水分局報請臺灣臺中地方法院檢察署檢
    察官偵查起訴。
    理    由
壹、程序方面：
    按被告以外之人於審判外之言詞或書面陳述，除法律有規定
    者外，不得作為證據；又被告以外之人於審判外之陳述，雖
    不符前4 條之規定，而經當事人於審判程序同意作為證據，
    法院審酌該言詞陳述或書面陳述作成時之情況，認為適當者
    ，亦得為證據。當事人、代理人或辯護人於法院調查證據時
    ，知有第159 條第1 項不得為證據之情形，而未於言詞辯論
    終結前聲明異議者，視為有前項之同意，刑事訴訟法第159
    條第1 項、第159 條之5 分別定有明文。本件被告甲○○、
    檢察官並不爭執證人邱閏輝、蔡佳珊、湯惠雯之證詞及卷內
    書面證據之證據能力，本院審核該等證據資料作成時，並無
    何不適當之處，自均有證據能力，合先敘明。
貳、實體方面：
一、訊據被告固承認有於前揭時、地駕駛車牌號碼53 67 —ZH號
    自小客車，行經臺中縣梧棲鎮○○路400 號前追撞被害人邱
    閏輝駕駛之曳引車後側，及其嗣經送醫後，經醫院抽取其血
    液檢測，測得血液中酒精濃度為198.5mg/dl，換算成呼氣酒
    精濃度值為每公升0.99毫克等事實，惟矢口否認涉有上開服
    用酒類不能安全駕駛動力交通工具之公共危險犯行，辯稱：
    車禍前伊並沒有喝酒，當時伊被送至醫院急診室，因受傷疼
    痛，伊就跟丙○○說伊很痛，要丙○○去伊車上幫忙拿伊泡
    的黑酒過來讓伊止痛，丙○○就去拿黑酒來給伊喝。喝酒後
    10分鐘以內，護士就來病床抽血了，伊沒有酒後駕車云云。
二、惟查：
(一)、被告於本院審理時雖辯稱車禍前沒有喝酒云云，然被告前於
    99年3 月16日警詢中自承有於車禍前自上午11時許到下午1
    、2 時許之間，在文昌路公司與同事喝三多利等情（見警卷
    第8 頁）；復於99年5 月18日偵查中自承：「（問：3 月9
    日當天何時起至何時止喝酒？喝什麼酒？」中午11點至中午
    12點，喝SUNTORY 威士忌」、「（問：幾點開車上路？）下
    午4 、5 點」、「確實時間不曉得，差不多四點以後才開車
    ，報警是我報的，開車不到一分鐘就發生車禍」、「（問：
    警詢及方才稱駕車前飲酒，剛才在亂講？）我剛講的是事實
    ，我中午喝沒有30cc」等語（見偵查卷第13、14頁），衡情
    ，被告苟無駕車前飲酒之事實，焉有可能迭於警詢、偵查中
    自承不利於己之情事，足見被告確有在上開車禍前飲酒之事
    實，灼然甚明。又被告因酒後駕車發生車禍事故，且撞擊力
    道非輕等事實，業據證人邱閏輝於警詢中證述：「到了停止
    線前，我要等候號誌準備將車子停下來，當時我車子停下來
    之後沒有多久就被撞了」、「（問：當時天氣如何？道路狀
    況如何？視線如何？道路有無障礙物？）天氣晴朗，文昌路
    車流量車輛當時不會很多，就只有我這輛，視線清楚，沒有
    道路障礙物」等語（見警卷第9 頁）及偵查中證述：「因為
    該地在中港高中大門口，那時剛好放學時間，有義工指揮學
    生過馬路，斑馬線的紅綠燈也轉紅燈，我就停下來，停了將
    近10秒鐘，就被撞到」、「（問：你感覺被撞的力道多大？
    ）我被撞的時候還以為是地震」等語（見偵查卷第27、28頁
    ）明確，並有臺中縣警察局清水分局道路交通事故調查報告
    表(一)、(二)、道路交通事故現場圖及現場照片8 幀在卷可參，
    觀之現場照片可知，當時撞擊後被告車輛之引擎蓋已彎曲毀
    損，足認撞擊力道非輕，且當時天氣晴朗，視線清楚，被害
    人車輛已完全停止後猶遭被告車輛自後追撞，足見被告當時
    已達不能安全駕駛車輛之程度，委無疑義，復參之被告肇事
    後經醫院抽取血液檢測，測得血液酒精濃度為198.5mg/ dl
    ，換算呼氣所含酒精成分達每公升0.99毫克乙情，有童綜合
    醫療社團法人童綜合醫院急診生化檢驗單（見警卷第19頁）
    附卷可稽，益徵被告確有酒後駕車不能安全駕駛而肇事之事
    實甚明。被告嗣於本院審理時翻異前詞，改稱其車禍前沒有
    喝酒，是到醫院才喝黑酒止痛云云，益證其心虛，明知其本
    身酒後已達不能安全駕駛屬實，而故為否認，企圖規避刑責
    ，並不足採信。
(二)、被告雖又辯稱：伊係在醫院才喝黑酒止痛，喝完才遭酒測云
    云，然參諸被告於本院準備程序中供稱：「車禍後我先打電
    話報案，打完以後我就接著打電話給丙○○說我車禍受傷，
    可能會送去童綜合醫院，因為我有受傷，所以救護車就送我
    到急診室，到了急診室我很痛，到醫院後我就沒有再打電話
    給丙○○，我到醫院的時候，丙○○和我的同事、朋友已經
    都在醫院急診室等我了，我就跟丙○○說我很痛要她去車上
    拿黑酒來讓我止痛，丙○○就去拿黑酒來給我喝」、「（問
    ：你喝的是什麼酒？）黑酒，那是原住民在山上打獵用的酒
    ，酒精程度是40度以上」、「（問：當天你怎麼知道丙○○
    車上有黑酒？）這酒是我放在我的機車上，當天丙○○是騎
    我的機車過來的，所以我是叫丙○○去我的機車拿我泡的黑
    酒」、「（問：所以當天你一到醫院就碰到丙○○在醫院等
    你，那時你就知道要開刀了？）丙○○一到醫院她就陪在我
    旁邊，她都知道醫師的整個處理過程，她也有幫我推病床」
    、「（問：丙○○拿黑酒給你喝，你是如何喝？）那瓶子不
    是很大，是像外國三多利那種玻璃的小酒瓶，因為不好意思
    給人家看到，我當時就把病床的窗簾拉起來，丙○○拿酒的
    時候有一併拿我機車內放的吸管過來，所以我是用吸管來喝
    黑酒的。那一瓶的容量頂多300CC 左右，丙○○拿來的時候
    ，裡面的容量大約半瓶再多一點的量，我大概吸了一大口還
    是一兩口，那麼久了，我也有點忘了」云云（見本院卷第14
    頁反面、15頁），而證人丙○○先於偵查中證稱：「（四點
    多被告打電話給我，打了兩通，我沒有接到，我回撥，他朋
    友接，說他發生車禍送到童綜合」、「（問：你到醫院約幾
    點？）四點半，我從清水三民路那邊到醫院」、「（問：你
    到醫院以後的情形？）我看到王學友躺在床上，我有問他有
    無喝酒，警察有無進行酒測，是誰報警的」、「（問：這期
    間你有拿酒給他？）有，喝一口」、「（問：什麼酒？）私
    酒」、「（問：喝多少？）他用吸管吸，大約與我們喝礦泉
    水的量差不多」、「（問：你趕去醫院，為何還帶酒？）我
    摩托車平常都有帶酒」、「當天我並不知道他要開刀，是在
    七點多的時候，我才知道他因為頸椎受傷，所以才要開刀，
    我是五點多給他喝的」云云（見偵查卷第20、21頁）、復於
    本院審理時具結證述：「（問：被告99年3 月9 日發生車禍
    ，你是否知情？）知道，他發生車禍的時候就有打電話給我
    ，我也有接到他打的這通電話，他說他發生車禍，但是電話
    斷線，我再回撥就變成語音信箱，我有再打電話給被告，被
    告有接聽，他說他發生車禍，請我到梧棲童綜合醫院去，那
    時被告人還在車禍現場」、「我記得他打電話給我時，是四
    點初，所以我到醫院時還沒有到四點半，我到醫院的時候我
    直接到急診室找被告，但是找不到被告，我人就一直待在急
    診室，後來就看到醫護人員推被告進來，但我不曉得是我比
    較早還是被告比較早到醫院」、「（問：你當天如何去醫院
    ？）我騎機車，我騎我自己的機車」、「到急診室時被告說
    他很痛，而且他的腳整個瘀青，他有叫我拿東西給他。我機
    車裡面都會放酒，那是朋友給我的，有時候出去應酬，小瓶
    的沒喝完我會拿回去，我就都放在機車內，被告不知道我機
    車內有放什麼酒」、「（問：你說被告叫你拿東西給他，意
    思就是要你拿酒給他？）他問我有沒有黑酒，黑酒是中藥酒
    」、「（問：你說你朋友給你的酒就是這黑酒？）對。」、
    「問：被告叫你拿黑酒給他，你怎麼說？）我跟他說他這樣
    喝酒好嗎？不過後來我有答應他，有拿給他，被告是在急診
    室裡面喝的」、「我是用約翰走路的小瓶來裝，大約幾CC我
    不知道，大概就像我們喝的礦泉水那麼大瓶，不過是四角的
    」、「（問：你拿給被告喝，被告喝了多少？）因為我是拿
    吸管給他喝，他大概是喝了一個量，因為酒瓶本來是整瓶裝
    滿的，他喝完後大概剩下二分之一再多一點點，被告就是喝
    了快半瓶」、「（問：偵查時為何說你是五點多拿給被告喝
    的？《提示偵卷P21 》偵查中我確實有這樣講，不過詳細時
    間我真的不大記得了，時間大概就是那時候，不過我知道他
    喝完酒後才抽血，那時我還有問警察要不要作酒測，因為警
    察一直認為被告有喝酒」、「問：你給被告喝的酒，你們平
    常都如何稱呼？）黑酒，那是私釀的，酒精濃度大約60度」
    云云（見本院卷第22至24、25頁反面），勾稽比對證人丙○
    ○前後所述，可知丙○○對於被告車禍後打電話給伊，一開
    始伊是否有接到？抑嗣後回撥始由被告朋友告知被告已送至
    童綜合醫院？伊與被告是誰先至童綜合醫院？被告喝黑酒的
    量有多少？先後所述並不一致，已有可疑。再核對被告與丙
    ○○所述，明顯可見兩人對於丙○○究係騎乘何人機車前往
    醫院？所喝黑酒屬何人所有？該黑酒是被告泡製或丙○○之
    朋友所贈送？該瓶黑酒之整瓶盛裝容量係約300CC ，抑如一
    般礦泉水之容量（600CC ）？原來放置在裡面之黑酒存量有
    多少？被告飲用的量有多少？酒精濃度有多少？等等，均顯
    然有出入，足認其等2 人所述尚難採信。
(三)、又衡諸常情，病患因傷進入醫院急診室觀察等候開刀前，縱
    被告感到疼痛，當係請求醫師投藥，本不得自行服用酒類或
    其他藥物，此乃一般人皆具備之常識，證人丙○○豈有不知
    之理。況急診室平時充斥醫師、護理師、志工，證人丙○○
    竟甘冒遭醫護人員指摘之風險而尋得無人注意之空檔餵食被
    告黑酒，亦與常理不符。且證人丙○○於本院審理時既證稱
    ：當時警員一直認為被告有喝酒等語，依此，一般人當可推
    知警員必定會對被告作酒測之動作，否則警員何須一直留滯
    醫院？值此敏感時刻，避嫌猶恐不及，焉有可能反在抽血酒
    測前提供黑酒讓被告飲用？此實與常理有違，足認證人丙○
    ○之證詞顯有瑕疵。
(四)、再依上開卷附之童綜合醫院急診生化檢驗單顯示：測定日期
    為99年3 月9 日17時19分許、檢驗員為蔡佳珊明確。經證人
    蔡佳珊於偵查中到庭證稱：檢驗單之測定日期時間與標準時
    間相符，測定時間係指結果作出來瞬間之時間，該件檢體採
    血人係護士湯惠雯，依伊之經驗，急診室抽血後送檢體至檢
    驗室不會超過1 分鐘，伊等收到檢體後隨即檢驗等語（見偵
    查卷第28、29頁）；復觀之卷附之毒物、藥品檢驗申請單顯
    示：列印時間為99年3 月9 日16時42分。經證人湯惠雯於偵
    查中到庭證稱：該件申請單係醫師開立後交伊執行，伊等都
    是看單子後馬上執行抽血，是依申請單開立之時間就抽血，
    至於他們（指檢驗室）生化結果約需40分鐘才會出來等語（
    見偵查卷第36、37頁）。綜合上開急診生化檢驗單、毒物藥
    品檢驗申請單所記載時間及證人蔡佳珊、湯惠雯所述，兼計
    算毒物藥品檢驗申請單列印時間距急診生化檢驗單測定時間
    約37分鐘等情，可知：本件採血時間應在99年3 月9 日16時
    42分當時或其後1 分鐘之內，至遲不會逾同日17時以後。故
    縱然證人丙○○所稱有於五點多給被告飲用黑酒乙節為真，
    斯時應已係本件抽血取得檢體之後，從而被告血液檢體之酒
    精濃度即與其所辯飲用黑酒乙情無關，已臻明確。
(五)、綜上所述，被告辯稱並未酒後駕車，係到醫院喝黑酒後才抽
    血酒測云云，並不可採，本件事證明確，被告之犯行堪以認
    定，應予依法論科。
三、核被告所為，係犯刑法第185 條之3 之不能安全駕駛動力交
    通工具罪。爰審酌被告於飲酒後，高達呼氣酒精濃度值每公
    升0.99毫克之情況下，仍駕駛車輛上路，蔑視國家法令之禁
    令，枉顧其他用路人、車之安全，實不足取，被告犯後為圖
    規避酒後駕車之責任，猶飾詞否認之犯後態度等一切情狀，
    量處如主文所示之刑，並諭知易科罰金之折算標準，以示懲
    儆。
據上論斷，應依刑事訴訟法第299條第1項前段，刑法第185條之3
、第41條第1 項前段，刑法施行法第1 條之1 ，判決如主文。
本案經檢察官乙○○到庭執行職務。
中    華    民    國    99    年    11    月    19    日
                  刑事第十六庭  法  官  蔡美華
以上正本證明與原本無異。
如不服本判決應於收受判決後10日內向本院提出上訴書狀，並應
敘述具體理由；其未敘述上訴理由者，應於上訴期間屆滿後20日
內向本院補提理由書（均須按他造當事人之人數附繕本）「切勿
逕送上級法院」。
                                書記官  謝惠雯
中    華    民    國    99    年    11    月    19    日
附錄論罪科刑法條
中華民國刑法第185條之3
服用毒品、麻醉藥品、酒類或其他相類之物，不能安全駕駛動力
交通工具而駕駛者，處 1 年以下有期徒刑、拘役或科或併科 15
萬元以下罰金。

司法院資訊處製作；財團法人民間司法改革基金會備份。
